【裁判字號】    90,再易,9
【裁判日期】    901026
【裁判案由】    再審之訴
【裁判全文】
臺灣新竹地方法院民事判決  九十年度再易字第九號
    再審原告    歐誠企業有限公司
    法定代理人  劉琇娜
    再審被告    甲○○
右當事人間再審之訴事件，再審原告對於中華民國九十年四月二十五日本院八十九年
簡上字第一一０號確定判決提起再審之訴，本院判決如左：
    主      文
再審之訴駁回。
再審訴訟費用由再審原告負擔。
    事      實
甲、再審原告方面：
    一、聲明：本院八十九年簡上字第一一０號確定判決廢棄。再審被告於原審之訴
        駁回。
    二、陳述：除與原判決記載相同者，茲引用外，補稱：
    （一）、再審被告於原審係一再主張系爭面額新台幣（下同）二十六萬四千六百
            元之支票，是為入股股東之給付，並未主張自始即欠缺給付目的。故原
            審判決以民法第一百七十九條逕為認定，係有違民事訴訟法第三百八十
            八條之規定，而屬同法第四百六十八條，判決不適用法規或適用不當者
            ，為違背法令，亦屬同法第四百九十六條第一項第一款、第二款，判決
            理由與主文顯有矛盾者。
    （二）、原審所認定之證物即錄音帶，僅採部分之譯文，而未斟酌其餘有利再審
            原告之部分，如：「再審原告之夫（吳成銘）說：不好意思，當初我太
            太（即再審原告）有跟我說，這帳給你看正確嗎？我說沒關係，反正你
            （再審被告）的部分依黃燕惠，對嗎？」，故此部分，有違民事訴訟法
            第四百九十六條第一項第一款及第十三款之規定。
    （三）、原審判決既認再審被告係認再審原告公司其入股，基於股東出資義務方
            交付系爭支票。惟又於判決中認定依一般常情，欲成為有限公司股東之
            人，先交付入股股款，再取得全體股東之同意等，事有恆有等情，二者
            間，實有矛盾。且再審被告交付系爭支票之目的既為供入股再審原告公
            司之用，非清償訴外人黃燕惠對再審原告公司之債務，實難認再審原告
            公司係以相當對價取得系爭支票。故原審判決認再審原告不受票據法第
            十四條第二項之保護等，亦有民事訴訟法第百九十六條第一項第十三款
            事由。綜上所陳，爰依法提起再審之訴。
    三、證據：提出錄音帶譯文為證。
二、被告方面：
    （一）聲明：如主文所示。
    （二）陳述：再審原告所提之訴，未符民事訴訟法第四百九十六條之規定，其主
          張顯無理由。
    理      由
一、按再審之訴顯無理由，得不經言詞辯論，以判決駁回。民事訴訟法第五百零二條
    第二項定有明文。
二、按民事訴訟法第四百九十六條第一項第一款所謂適用法規顯有錯誤，係指確定判
    決所適用之法規，顯然不合於法律規定，或與司法院現尚有效及大法官會議之解
    釋，或本院現尚有效之判例顯然違反者而言。又適用法規顯有錯誤，亦不包括漏
    未斟酌證據及認定事實錯誤之情形在內。且法律應如何解釋始合理公平，係法院
    認定事實後為法律之判斷，本不生適用法規顯有錯誤之問題。經查：原確定判決
    認定再審被告於民國八十八年間，將發票人為瑩鐸實業有限公司、發票日為八十
    八年十二月八日、面額為二十六萬四千六百元之支票一紙交付予再審原告公司之
    負責財務股東黃燕惠，以為再審被告支付入股再審原告公司股款，且上開款項業
    已如期兌現領取等情，係以證人即再審原告公司離職之會計王佩琦及黃燕惠之證
    詞，及台灣銀行樹林分行八十九年六月十六日（八九）銀樹營字第二四０二號函
    、再審原告公司帳冊為證。而雙方既就再審被告未得到再審原告公司全體股東同
    意，而無法成為公司股東，彼此間無入股契約存在，致再審被告非再審原告股東
    之事無爭執，是原審以公司法第一百零六條第一、二、三項及民法第一百七十九
    條規定，認定再審原告係無法律上之原因而受有上開票款利益，致再審被告受有
    損害，是再審原告應予返還前開票款，自屬有據，其採證、認事、解釋法條及適
    用法律之職權行使於法均無不合。且細究全卷物證，系爭票款之交付既為再審被
    告入股再審原告公司，而非訴外人黃燕惠清償再審原告公司之用，是無論再審被
    告該股款之交付究係入股前或後，均有對價。再審原告主張有關原審判決逕以民
    法第一百七十九條不當得利規定為認定，及無票據法第十四條第二項之適用，有
    違民事訴訟法第四百九十六條第一項第一、二事由云云，容對上開法規解釋有誤
    ，況上開理由之論斷委係原審法院取捨證據、認定事實之職權行使範圍，經核其
    適用法規並無錯誤且無判決理由與主文矛盾之情形，再審原告據以指摘原確定判
    決，求予廢棄，非有理由。
三、再按當事人發見未經斟酌之證物或得使用證物者，得提起再審之訴，但以如經斟
    酌可受較有利益之裁判者為限，同法第四百九十六條第一項第十三款固有明文。
    又所謂發見未經斟酌之證物或得使用該證物者，係指在前訴訟程序事實審之言詞
    辯論終結前已存在之證物，因當事人不知有此，致未經斟酌，現始知者而言。查
    ：本件確定判決所採錄音帶證物部分，業於第一審提出（參第一審卷第一０一及
    一０三頁），且經原審確定判決於理由四中予以審斷等情，有該確定判決可參。
    是上開證物既於第一審提出，顯與上開因當事人不知有此而未提出，致未斟酌等
    要件不符。是再審原告主張原審未予斟酌錄音帶中有利部分，亦係證據取捨，屬
    認定事實之範疇。且原審判決以上揭證據為有利再審被告之認定，已如前述，是
    有關系爭支票發票人為訴外人蕭清木部分，因與本件爭點無涉，且縱予傳訊亦無
    解於再審被告受有利裁判之結論。故再審原告以上開證物為據，主張有前揭事項
    之再審事由云云，自非實在，應予駁回。
四、綜上所述，本件再審之訴之再審理由，均與民事訴訟法第四百九十六條第一項第
    一、二及十三款要件不符，其主張顯無理由，爰不經言詞辯論，逕以判決駁回之
    。
據上論結，本件再審之訴為無理由，依民事訴訟法第五百零二條第二項、第七十八條
，判決如主文。
中      華      民      國    九十      年      十      月    二十六    日
                                  臺灣新竹地方法院民事第一庭
                                           審  判  長  法  官
                                                       法  官
                                                       法  官
右為正本係照原本作成。
如對本判決上訴，須於判決送達後廿日內向本院提出上訴狀。
~B法院書記官  洪木志
中      華      民      國    九十      年      十      月    二十六    日


司法院資訊處製作；財團法人民間司法改革基金會備份。
